【裁判字號】    99,聲減,24
【裁判日期】    990331
【裁判案由】    聲請減刑
【裁判全文】
臺灣臺中地方法院刑事裁定              99年度聲減字第24號
聲  請  人  臺灣臺中地方法院檢察署檢察官
受  刑  人  甲○○
上列受刑人因毒品危害防制條例等案件，已經判決罪刑確定，聲
請人聲請減刑及定應執行之刑（99年度聲減字第21號) ，本院裁
定如下：
    主  文
甲○○所犯如附表編號一、二所列之施用毒品罪，均減刑詳如附
表編號一、二所載，如易科罰金，以銀元參佰元即新臺幣玖佰元
折算壹日，並與附表編號三所列之詐欺罪減刑後所處之刑，合併
定應執行有期徒刑捌月，如易科罰金，以銀元參佰元即新臺幣玖
佰元折算壹日。
    理  由
一、聲請意旨略以：上列受刑人甲○○前犯如附表所列之3 罪，
    ，均經本院判決論處罪刑確定，其中附表編號3 之詐欺罪由
    本院以99年度易字第18號判決減為有期徒刑4 月在案。經查
    ，其所犯附表編號1 號、編號2 號之施用毒品罪，犯罪時間
    均在中華民國96年4 月24日以前，核與中華民國96年罪犯減
    刑條例第2 條第1 項第3 款規定相符，應予減刑；又其所犯
    各罪，合於同條例定應執行刑規定，並聲請定其應執行之刑
    及諭知易科罰金折算標準。爰依同條例第8 條第1 項、第10
    條第1 項、第12條規定，聲請裁定等語。
二、按裁判確定前犯數罪者，併合處罰之；又數罪併罰有二裁判
    以上者，依刑法第51條之規定，定其應執行之刑，同法第50
    條、第53條分別定有明文。次按行為後法律有變更者，適用
    行為時之法律。但行為後之法律有利於行為人者，適用最有
    利於行為人之法律，刑法第2 條第1 項定有明文；再按依刑
    法第51條定應執行刑時，裁判確定前犯數罪，其中一罪在新
    法施行前者，亦應為新舊法比較（最高法院於民國95年5 月
    23日第8 次刑事庭會議決議可資參照）。本件受刑人於裁判
    確定前所犯如附表所示之罪均係於95年7 月1 日前犯之，而
    刑法第51條業於94年1 月7 日修正公布，並於95年7 月1 日
    施行，修正前刑法第51條規定：「數罪併罰，分別宣告其罪
    之刑，依左列各款定其應執行者：」，其中第5 款規定：「
    宣告多數有期徒刑者，於各刑中之最長期以上，各刑合併之
    刑期以下，定其刑期。但不得逾20年。」，修正後刑法第51
    條第5 款規定：「宣告多數有期徒刑者，於各刑中之最長期
    以上，各刑合併之刑期以下，定其刑期。但不得逾30年」。
    比較結果，修正後刑法並非較有利於受刑人，依刑法第2 條
    第1 項前段之規定，仍應適用受刑人行為時之舊法，定其應
    執行之刑。次按本件受刑人於犯罪時之刑法第41條第1 項前
    段規定：「犯最重本刑為5 年以下有期徒刑以下之刑之罪，
    而受6 個月以下有期徒刑或拘役之宣告，因身體、教育、職
    業、家庭之關係或其他正當事由，執行顯有困難者，得以1
    元以上3 元以下折算1 日，易科罰金。」且受刑人行為時之
    易科罰金折算標準，修正前罰金罰鍰提高標準條例第2 條前
    段（現已廢止）規定，就其原定數額提高為100 倍折算1 日
    ，是本件受刑人行為時之易科罰金折算標準，應以銀元300
    元折算1 日，經折算為新臺幣後，應以新臺幣900 元折算為
    1 日。惟修正後刑法第41條第1 項前段則規定：「犯最重本
    刑為5 年以下有期徒刑以下之刑之罪，而受6 個月以下有期
    徒刑或拘役之宣告者，得以新臺幣1000元、2000元或3000元
    折算1 日，易科罰金。」，比較修正前後之易科罰金折算標
    準，以修正前之規定，較有利於受刑人，故亦應依刑法第2
    條第1 項前段，適用修正前刑法第41條第1 項前段規定，定
    其折算標準。又修正前刑法第41條第2 項規定：「併合處罰
    之數罪，均得易科罰金時，其應執行之刑逾6 月者，亦同。
    」修正後刑法同條項，則僅限於數罪併罰定應執行刑未逾6
    月者，始得易科罰金，雖該修正後之規定，業經司法院釋字
    第662 號解釋，認該條文之規定係屬違憲，無適用餘地，然
    因修正前後之規定，對受刑人並無二異，從而，自應適用修
    正前刑法第41條第2 項之規定准予易科罰金。又數罪併罰案
    件之執行完畢，係指數罪定應執行之刑後，已將該應執行之
    刑執行完畢而言。若僅數罪中之一罪所宣告之刑執行期滿，
    而數罪合併所定應執行之刑尚未執行完畢者，應認為合於中
    華民國七十七年罪犯減刑條例第7 條第1 項所規定執行未畢
    之要件，應予減刑，最高法院79年度臺非字第133 號裁判意
    旨可資參照。是被告所犯附表編號1 、2 之罪，其有期徒刑
    部分，雖已執行完畢，但因與已減刑但尚未執行之附表編號
    3 之罪，同屬裁判確定前犯數罪，仍應予減刑後，就如附表
    所示各罪定應執行之刑。
三、查受刑人陳慈安因分別於附表所示之時間，分別犯如附表所
    示之犯罪，其中編號1 、2 之施用毒品罪經本院以94年度訴
    字第1084號判處有期徒刑1 年、5 月，應執行有期徒刑1 年
    2 月，而附表編號3 之詐欺罪經本院以99年度易字第18號判
    處有期徒刑4 月，減為有期徒刑2 月，均經確定在案。茲檢
    察官以受刑人所犯附表編號1 、2 之罪，其犯罪時間在中華
    民國96年4 月24日以前，合於減刑條件，聲請予以減刑，並
    聲請與附表編號3 所列犯罪已減得之刑，合併定其應執行之
    刑並諭知易科罰金折算標準。綜前所述，經核尚無不合，應
    予准許。
四、爰依中華民國九十六年罪犯減刑條例第2 條第1 項第3 款、
    第8 條第1 項、第9 條、第10條，刑法第2 條第1 項前段、
    （修正前）第51條第5 款、（修正前）第41條第1 項前段、
    第2 項，刑法施行法第3 條之1 第3 項，（修正前）罰金罰
    鍰提高標準條例第2 條，裁定如主文。
中    華    民    國    99    年    3     月    31    日
                刑事第十五法庭  法  官  廖純卿
以上正本證明與原本無異。
如不服本裁定，應於收受送達後5日內向本院提出抗告狀。（應
附繕本）
                                書記官  柳寶倫
中    華    民    國    99    年    3     月    31    日

司法院資訊處製作；財團法人民間司法改革基金會備份。
